【裁判字號】    97,上易,731
【裁判日期】    980121
【裁判案由】    侵權行為損害賠償
【裁判全文】
臺灣高等法院民事判決                 97年度上易字第731號
上  訴  人  丙○○
訴訟代理人  粘舜權律師
            吳茂榕律師
被上訴人    乙○○○
訴訟代理人  甲○○
上列當事人間請求侵權行為損害賠償事件，上訴人對於中華民國
97年6月27日臺灣板橋地方法院三重簡易庭97年度訴字第113號第
一審民事判決提起上訴，上訴人並為訴之追加，本院於中華民國
98年1月7日言詞辯論終結，判決如下：
    主    文
原判決關於駁回上訴人後開第二項之訴部分，暨命上訴人負擔訴
訟費用之裁判均廢棄。
被上訴人應給付上訴人新臺幣陸萬陸仟捌佰伍拾玖元，及自民國
九十六年六月二十二日起至清償日止，按年息百分之五計算之利
息。
其餘上訴駁回。
被上訴人應再給付上訴人新臺幣參萬陸仟玖佰陸拾元，及自民國
九十七年九月二十日起至清償日止，按年息百分之五計算之利息
。
其餘追加之訴駁回。
第一、二審訴訟費用由上訴人負擔百分之八十八，由被上訴人負
擔百分之十二。追加之訴訴訟費用由上訴人負擔二分之一，由被
上訴人負擔二分之一。
    事實與理由
甲、程序方面：
一、按訴狀送達後，原告不得將原訴變更或追加，但擴張或減縮
    應受判決事項之聲明者，不在此限，民事訴訟法第255條第1
    項第3款定有明文；又於第二審為訴之變更或追加，非經他
    造同意，不得為之，但第255條第1項第2款至第6款情形，不
    在此限，亦經同法第446條第1項明文規定。
二、經查：
    (一)上訴人就醫療費用部分，於本院審理中原係追加被上訴人
      應給付由全民健康保險支付之新台幣（下同）44,865元，
      嗣後擴張為76,962元，而後又減縮其中重複計算之2,516
      元，致最後確定追加之金額為74,446元（見本院卷第67頁
      、第127頁、第230頁）。
    (二)上訴人就醫療費用自付額部分，於原審係請求37,390元，
      於本院審理中經詳細計算結果，減縮為37,330元，而後又
      減縮重複計算之2,650元，致最後確定請求醫療費用自付
      額部分為34,680元（見本院卷第150頁、第230頁）；另就
      交通費用部分，於原審係請求2,820元，於本院審理中減
      縮重複計算之220元，致最後確定請求之交通費用為2,600
      元（見本院卷第230頁）。
    (三)上訴人上開(一)、(二)部分，係屬擴張或減縮應受判決事項之
      聲明，揆諸前開之說明，應予准許。
乙、實體方面：
一、上訴人起訴主張：
    (一)被上訴人明知集合式公寓住宅之樓梯為供所有住戶進出使
      用之公用部分，本應注意於該樓梯間堆放雜物或鞋子，可
      能造成使用樓梯間進出之人員不慎踩到堆放之雜物或鞋子
      ，因而跌落樓梯受傷，而依當時情況並無不能注意之情事
      ，竟疏未注意及此，而將鞋子置於其所居住之台北縣三重
      市○○路○段144巷1號3樓之樓梯間，嗣於民國（下同）95
      年11月30日下午3時30分許，適有上訴人於該公寓樓梯間4
      樓欲下3樓之際，不慎踩到被上訴人置於上開樓梯間之高
      跟鞋，因而滑倒跌落樓梯，受有頸背部扭挫傷，全身多處
      瘀傷之傷害，案發後上訴人至新光醫院檢查結果為頸椎間
      盤突出 (HIVD)C5/C6節壓迫神經，需作復健治療或開刀更
      換椎間盤。
    (二)上訴人因本件事件受有下列之損害：支出醫療費用：上
      訴人因至醫院就診支出自付額34,680元；交通費用：上
      訴人因頸背部扭傷而不良於行，往返醫療院所進行治療所
      支出之交通費用，屬必要費用，共支出2,600元；喪失
      勞動能力部分：上訴人每月薪資為30,000元，折算1天工
      資為1,000元，因需經常前往醫院治療，門診次數超過52
      次，每次均需費時半日，故主張花費就醫時間約26天，不
      能工作損失合計26,000元；精神慰撫金：上訴人因頸椎
      及腰椎挫傷致椎間突出壓迫神經，需經常前往醫院接受復
      健治療約半年，復又經醫生診斷需手術治療，因此出現創
      傷後壓力症且罹患精神官能性憂鬱症，需長期追蹤治療，
      精神及肉體深感痛苦，為此請求慰撫金500,000元。故被
      上訴人應給付之金額合計為563,280元（此部分上訴人誤
      算為562,930元－見本院卷第229頁、第248頁）。
    (三)依民法第184條第1項、第193條第1項、第195條第1項規定
      ，提起本件訴訟（原審為上訴人敗訴之判決，上訴人不服
      提起上訴），併為上訴聲明：原判決廢棄；被上訴人
      應給付上訴人562,930元（此部分應係563,280元之誤載，
      詳前述所述），及自刑事附帶民事起訴狀繕本送達之翌日
      起，至清償之日止，按年息百分之5計算之利息。並就醫
      療費用由全民健康保險支付部分為訴之追加，聲明為：被
      上訴人再應再給付上訴人74,446元，及自追加之訴訴狀繕
      本送達之翌日起，至清償之日止，按年息百分之5計算之
      利息。
二、被上訴人則以：
    (一)被上訴人於樓梯間擺放鞋子行為雖然有錯，但僅擺第1、2
      、3階，都有靠牆邊擺放，並未妨害樓梯間行人之行走，
      且當日上訴人是否因為走樓梯踩到被上訴人擺放之鞋子而
      受傷，尚有可疑；縱然確實因此受傷害，亦與被上訴人上
      開擺放鞋子的行為沒有因果關係。
    (二)有關上訴人請求之醫療費用、交通費用中，有部分係重複
      請求，有部分並非必要，均應扣除；至於上訴人請求減少
      勞動能力之損失部分，其不能證明每月有30,000元之薪資
      ；至於精神慰撫金部分，部分係妨害名譽的請求內容，且
      屬過高；本件上訴人自己也有過失等語，資為抗辯。併為
      答辯聲明：上訴及追加之訴均駁回。
三、上訴人主張被上訴人將鞋子置於其所居住之台北縣三重市○
    ○路○段144巷1號3樓之樓梯間，致使上訴人於95年11月30日
    下午3時30分許，在上開集合式公寓住宅之樓梯間自4樓欲下
    3樓之際，因踩到被上訴人置於上開樓梯間之高跟鞋，而滑
    倒跌落樓梯，受有頸背部扭挫傷等傷害之事實，業據其提出
    新光吳火獅紀念醫院乙種診斷證明書、清水建全中醫診所診
    斷證明書、亞東紀念醫院乙種診斷證明書、財團法人佛教慈
    濟醫院台北分院診斷證明書為證（見原審卷第81至88頁）；
    被上訴人則抗辯其雖於樓梯間擺放鞋子，但僅擺第1、2、3
    階，都有靠牆邊擺放，且本案建築物樓梯及平台扶手每階淨
    寬 (約98公分)扣除靠牆放置之一雙鞋子之寬度 (約20公分)
    均達75公分以上，仍符合上開建築技術規則設計施工編第33
    條規定之最低寬度，亦達到行人步行單人行走寬度之平均需
    求，並未製造法所不容許之風險，並無過失，且上訴人之受
    傷與被上訴人擺放鞋子間並無因果關係存在云云。惟查：
    (一)按樓梯係供所有住戶進出及緊急逃生之用，核屬逃生通道
      ，刑法於88年修訂時，新增第189條之2，規定阻塞集合住
      戶或共同使用大廈之逃生通道，致生危險於他人生命、身
      體或健康者，處3年以下有期徒刑，其目的即在保護他人
      之生命、身體或健康之安全（見上開法條立法理由）。本
      件被上訴人擺放之鞋子雖未達阻塞樓梯通道之程度，但為
      維護公眾居住之安全，以及維持逃生通道之暢通，避免災
      害發生時逃生無門，釀成悲劇發生，避免將鞋子擺放於樓
      梯間，致妨礙他人通行，實為住戶應具有之注意義務。本
      件被上訴人於本院審理時，亦自承樓梯擺放鞋子有錯等語
      （見本院卷第263頁）。足見被上訴人亦知其於樓梯間擺
      放鞋子，確有違反住戶應具有之注意義務。
    (二)依被上訴人上開有關擺放鞋子之陳述，其必須均將擺放之
      鞋子緊貼牆壁置放，始能符合行人步行單人行走寬度75公
      分以上之行走需求，若有部分鞋子擺放位置稍有偏移，即
      難以符合需求。況依社會常情，一般人擺放鞋子時，難免
      因生活忙碌，趕時間等因素或個人習慣等，而有擺放凌亂
      之現象，鮮有時時刻刻皆擺放整齊者，緊靠牆壁，只要稍
      一凌亂，剩餘讓行人通行之樓梯寬度及空間即不足夠，即
      難以符合單人行走需求之樓梯通道，故被上訴人抗辯其並
      未製造法所不容許之風險，並無過失云云，即非可採。
    (三)依證人即事故發生後第一個到場處理之張適志警員於刑事
      案件審理時證稱：「當時被害人受傷的時候，坐在三樓到
      四樓樓梯間，鞋子的擺設就如照片的情形，只有靠近牆壁
      的地方每個階梯都有擺鞋子一到二雙。」等語（見台灣板
      橋地方法院96年度易字第677號卷第50頁），且由上訴人
      提出事故發生後到場之陳世宗警員所拍攝照片4張即原證
      17所示（見原審卷第315頁），該照片內成雙之鞋子有7雙
      ，另有3隻鞋子則未成雙，有部分鞋子未完全緊靠牆壁，
      且被上訴人亦自承在員警拍照前已收了2雙鞋子進入屋內
      （見原審卷第279頁），足證當時存在於該樓梯間內之鞋
      子數量即與被上訴人所稱之鞋子只擺1、2、3階，每階只
      擺1 雙之情形不符，且逾上開數量甚多，故被上訴人抗辯
      ：只擺3階，且每階均緊靠牆壁云云，即與事實不符，尚
      非可採。
    (四)依前開證人即事故發生後第一個到場處理之張適志警員證
      詞，可知其到場時上訴人確於3樓到4樓的樓梯間；再依上
      訴人提出之診斷證明書記載上訴人頸背部扭挫傷之受傷結
      果，依常情屬於在樓梯滑倒形成之挫傷。故被上訴人在供
      住戶通行之3、4樓樓梯間任意擺放上開為數甚多的鞋子，
      造成樓梯間可供人通行之寬度減縮，行人通行受阻，上訴
      人因踩到樓梯間之高跟鞋而滑倒受傷，與被上訴人在樓梯
      間擺放鞋子之行為顯具有相當因果關係。被上訴人抗辯上
      訴人所受傷害非其造成，尚非可取。
    (五)又被上訴人因上開過失，致傷害上訴人之行為，經台灣板
      橋地方法院96年度訴易字第677號判處拘役40日，嗣被上
      訴人提起上訴，經本院96年度上易字第1821號刑事判決判
      處拘役40日確定，亦經本院調閱上開刑事卷宗核閱屬實，
      並有刑事判決書各1份附卷可稽。
    (六)綜上所述，被上訴人上開辯解，不足採信，上訴人此部分
      之主張堪信為真實。
四、按因故意或過失，不法侵害他人之權利者，負損害賠償責任
    ；不法侵害他人之身體、健康者，對於被害人因此喪失或減
    少勞動能力或增加生活上之需要時，應負損害賠償責任；又
    不法侵害他人之身體、健康、名譽、信用、隱私、貞操，或
    不法侵害其他人格法益而情節重大者，被害人雖非財產上之
    損害，亦得請求賠償相當之金額，民法第184條第1項前段、
    第193條第1項、第195條第1項分別定有明文。查被上訴人因
    於樓梯間擺放鞋子致使上訴人滑倒受傷，且有因果關係，已
    如前述，故依上開規定，被上訴人自應負損害賠償責任。茲
    就上訴人請求賠償之損害，應否准許，分述如下：
    (一)醫療費用部分：
      1.上訴人主張因本件事故，於就診過程中支出之自付額為
        34,680元、由由全民健康保險支付之金額為74,446元，
        業據其提出新光吳火獅紀念醫院醫療費用收據5件、維
        康藥局收據1紙、信光藥局收據1件、清水建全中醫診所
        醫療費用收據23件、亞東紀念醫院醫療費用收據40件為
        證。被上訴人則抗辯不能使被保險人因保險事故發生而
        獲利，故上訴人就由全民健康保險支付部分不能請求；
        另上訴人部分請求係重複或非屬必要，均應扣除；以及
        診斷證明書費用不得請求云云。
      2.按全民健康保險法第1條後段固規定，就該法未規定之
        事項應適用保險法相關規定。惟全民健康保險性質上係
        屬健康、傷害保險，除有全民健康保險法第82條規定之
        情形外，依保險法第130條、第135條準用同法第103條
        之規定，全民健康保險之保險人不得代位行使被保險人
        因保險事故所生對於第三人之請求權，要無保險法第53
        條規定適用之餘地。是全民健康保險之被保險人，非因
        汽車交通事故受傷害，受領全民健康保險提供之醫療給
        付，其因侵權行為所生之損害賠償請求權並不因而喪失
        （最高法院89年度台上字第805號、94年度台上字第221
        6號判決意旨參照）。再診斷書費用，如係被害人為證
        明損害發生原因及其範圍必要之費用，應納為損害之一
        部分（最高法院95年度台上字第2058號判決意旨參照）
        。
      3.經查：
        被上訴人抗辯重覆計算部分（見本院卷第190頁）：
          被上訴人抗辯上訴人重覆計算合計之總金額為5,166
          元（由全民健康保險支付合計為2,516元、自付額部
          分合計為2,650元），上訴人亦自承確有重覆計算，
          因而減縮此部分請求（見本院卷第230頁至第232頁）
          ，故此部分自不再列入計算。
        被上訴人抗辯收據內容為其他、單據不清、未見單據
          部分（見本院卷第189頁）：被上訴人抗辯上訴人96
          年8月22日至亞東紀念醫院就診支出自付額為130元部
          分之收據內容記載「其他」乙節，上訴人雖補提出醫
          療費用收據影本1張，惟依該收據所示，給付項目確
          係記載「其他」、科別為「全院」（見本院卷第234
          頁），且上訴人亦未舉證確與上訴人之傷勢有關，故
          上訴人此部分請求不應准許。至被上訴人抗辯上訴人
          於96年3月29日至新光吳火獅紀念醫院就診支出自付
          額為1,000元部分之單據不清，以及上訴人於96年9月
          26日至台北醫院就診支出320元（由全民健康保險支
          付金額為270元、自付額為50元）未提出單據等節，
          經上訴人補提前開2醫院之醫療費用收據影本2張，且
          確有支出前開之金額，故被上訴人此部分抗辯，即非
          可採。
        被上訴人抗辯收據未標明購買物品部分（見本院卷第
          190頁）：被上訴人抗辯上訴人95年12月7日於維康藥
          局支出158元之收據及96年6月18日於杏一醫療用品支
          出350元之收據，均未標明購買物品乙節，經核前開
          單據確實未標明購買之物品（見原審96年度附民字第
          343號卷－下稱原審附民卷第16頁、原審卷第126頁）
          ，而上訴人經被上訴人為前開抗辯後，並未補提相關
          之證據，證明確與上訴人之傷勢有關，故上訴人此部
          分請求不應准許。
        被上訴人抗辯收據內總額自費內容不明部分（見本院
          卷第190頁）；被上訴人抗辯上訴人96年2月24日至清
          水健全中醫診所就診支出6,380元（由全民健康保險
          支付金額為4,420元、自付額為1,960元）收據總額自
          費內容不明乙節，經核上訴人提出之該診所醫療費用
          明細收據（見原審附民卷第17頁），記載上訴人自95
          年12月11日至96年2月23日止共治療22次，其內尚有1
          欄記載「此欄內費用本院逕向健保局統一申報營收，
          不併入自費收據，健保門診治療貳拾貳次，健保申金
          額4,420元」，此部分關於由全民健康保險支付之記
          載甚屬明確，故就健保給付部分，應予准許；至於自
          付額部分，經核上訴人就其自95年12月11日起至96年
          2月23日止，在該診所診療之門診掛號費收據均已提
          出（見前開附民卷第18頁至第22頁），並均列入計算
          ，故該診所於96年2月24日開立之費用明細收據應係
          該段時間之總計，故除其內記載之「診斷書100元」
          尚未列入核計外，其餘部分均已就上訴人提出之門診
          掛號收據核計，故該收據中，除診斷書100元部分得
          以准許外，其他1,860元均係重覆計算，不應准許。
        被上訴人抗辯上訴人所看科別為外科部分（見本院卷
          第190頁）：被上訴人抗辯上訴人於96年5月3日至亞
          東紀念醫院就診支出1,226元（由全民健康保險支付
          部分為526元、自付額部分為700元）之收據內容記載
          就診科別為「一般外科」乙節。依上訴人提出之醫療
          費用收據影本觀之，就診科別確為「一般外科」（見
          本院卷第118頁），且上訴人亦未舉證確與上訴人之
          傷勢有關，故上訴人此部分請求不應准許。
        從而，上訴人得請求之醫療費用為105,402元（其中
          由全民健康保險支付之金額為73,920元、自付額為
          31,482元），故上訴人主張被上訴人應賠償其此部分
          之醫療費用，應予准許，至逾此部分所為之請求，為
          無理由。
    (二)交通費用：
      1.上訴人主張因頸背部扭傷而不良於行，往返醫療院所進
        行治療所支出交通費用2600元，屬必要費用，並提出車
        資單據33件為證（見原審附民卷第46頁至第53頁、原審
        卷第113頁至第157頁）；被上訴人則抗辯有部分單據不
        清楚，部分單據之日期上訴人並未就醫，部分有重覆計
        算云云。
      2.依診斷書記載上訴人之傷勢，其搭乘計程車或由他人載
        運至醫療院所就診，尚屬必要。至其得請求之金額則析
        述如下：
        被上訴人抗辯單據不清部分（見本院卷第189頁）：
          被上訴人抗辯上訴人於95年12月5日等14次支出停車
          費之單據均不清楚，以及尚有1次支出95元之單據未
          標示日期等節。經上訴人補提14張之發票（見本院第
          235頁至第237頁），其上之記載尚能辨認，故被上訴
          人此部分抗辯，即非可採。另被上訴人抗辯有1次支
          出95元之單據未標示日期部分。經核對被上訴人於97
          年10月31日提出民事準備狀(三)所附之明細表，被上訴
          人所指之部分應係上訴人主張96年6月11日至亞東醫
          院就診所支出之交通費用（見原審卷第115頁、本院
          卷第152頁），因上開計程車收據確未記載日期，且
          上訴人亦未提出其他證據證明確係上訴人就診時所支
          出，故上訴人此部分請求不應准許。
        被上訴人抗辯當時上訴人並未就醫部分（見本院卷第
          189頁）：被上訴人抗辯上訴人於96年3月27日等5日
          並未就醫，但卻支出停車費各20元，共計為100元乙
          節。經上訴人補提亞東醫院之復健卡影本6張，其內
          均有上訴人於該等收據日期前往復健之資料，故被上
          訴人此部分抗辯，亦非可採。
        被上訴人抗辯上訴人同時有計程車費又有停車費之支
          出部分（見本院卷第189頁）：被上訴人抗辯上訴人
          於96年5月3日有停車費50元、計程車費130元兩次；
          於96年5月10日有停車費30元、計程車費110元兩次等
          情。因上訴人已就被上訴人前開抗辯96年5月10日支
          出計程車費110元兩次部分，自承確有重覆計算，因
          而減縮此部分請求（見本院卷第230頁），故此部分
          自不再列入計算，從而被上訴人抗辯之同日停車費30
          元部分，即不生重覆計算問題，故上訴人此部分請求
          尚得准許；另就被上訴人抗辯96年5月3日部分，經核
          對結果，上訴人於原證9提出之96年5月3日計程車專
          用收據，與其於原證7中提出之收據完全相同（見原
          審附民卷第47頁、原審卷第115頁），故其中之1張收
          據即不得列入計算，又上訴人於明細表內列載96年5
          月3日支出停車費50元、計程車費130元3次，除有前
          開相同內容重覆提出之計程車收據1張130元不得准許
          外，另1張130元之計程車收據已逾往返總共僅有2次
          之常情，亦不得准許。
        被上訴人抗辯上訴人同1日卻有2次停車費用部分（見
          本院卷第189頁）：被上訴人抗辯上訴人於96年10月4
          日有停車費10元及45元之支出乙節。經核以上訴人提
          出之發票影本（見原審卷第116頁），於上開期間確
          有2張發票，其中之1張面額10元部分，係10月4日凌
          晨1時2分所支出，上開時間並非醫院看診時間，且上
          訴人亦未提出證據證明確係上訴人就診時所支出，故
          上訴人此部分請求不應准許。
        被上訴人抗辯上訴人重覆計算計程車費用部分（見本
          院卷第190頁）：被上訴人抗辯上訴人於96年5月3日
          支出計程車130元及同年5月10日支出計程車110元兩
          次等情，已於前開中詳述，故不再贅述。
        從而，上訴人得請求之交通費用為2,235元。故上訴
          人主張被上訴人應賠償此部分之交通費用，應予准許
          ，至逾此所為請求，亦無理由。
    (三)喪失勞動能力部分：
      上訴人主張其在家裡麵攤幫忙，每月薪資為30,000元，
        折算一天工資為1,000元，因需經常前往醫院治療，門
        診次數超過52次，每次均需費時半日，故主張花費就醫
        時間約26天，工作損失合計26,000元云云；被上訴人抗
        辯上訴人應提出證據證明其確有薪資收入等語。
      按當事人主張有利於己之事實者，就其事實有舉證之責
        任，民事訴訟法第277條定有明文。又損害賠償制度之
        目的係為填補被害之損害，故被害人若無損害，即不得
        請求損害賠償。本件上訴人僅提出存摺尚無法證明其確
        有每月30,000元之薪資收入，且其亦自承對日薪1,000
        元部分無法證明等語（見本院卷第263頁），故其此部
        分請求即難准許。
    (四)精神慰撫金部分：
      1.上訴人主張因頸椎及腰椎挫傷致椎間突出壓迫神經，需
        經常前往醫院接受復健治療約半年，復又經醫生診斷需
        手術治療，因此出現創傷後壓力症且罹患精神官能性憂
        鬱症，需長期追蹤治療，導致上訴人精神及肉體深感痛
        苦，為此請求慰撫金500,000元；被上訴人抗辯上訴人
        就慰撫金有部分係妨害名譽的請求內容，且屬過高等語
        。
      2.按所謂慰撫金係為填補精神上所受之損害，而其酌定除
        考量被害人所受之精神上創痛外，並應審酌兩造之身份
        地位並經濟能力等因素，據而判斷適當之慰撫金數額。
      3.經查：
        本件上訴人於書狀內雖敘及被上訴人及其家人有公然
          侮辱行為，造成其名譽重大損失，精神受有痛苦云云
          ，惟因上訴人於本院準備程序中明確表示有關精神慰
          撫金500,000元部分，係主張身體權及健康權受侵害
          等語（見本院卷第172頁），故本院僅就其因本件事
          件受有傷害部分，審酌其得請求精神慰撫金，先予敘
          明。
        上訴人因本件事件受有前開之傷害，業據其提出診斷
          證明書為據，再核以上訴人有不動產4筆（房屋2筆、
          土地2筆），財產總額為1,779,828元；而被上訴人於
          96年度有股利及利息所得101,891元；另有不動產3筆
          （房屋2筆、土地1筆）及投資1筆，此部分之財產總
          額為4,264,652元，有本院依職權調閱之稅務電子閘
          門財產所得調件明細表2份附卷可憑（見本院卷第178
          頁至第180頁、第223頁至第224頁背面）。
        本件經審酌上訴人所受之精神上創痛、兩造之經濟能
          力等因素後，本院認上訴人請求精神慰撫金500,000
          元尚屬過高，應以100,000元為適當，上訴人逾此部
          分之請求，為無理由。
    (五)從而，上訴人因本件侵權行為所受之損害總額為207,637
      元（計算方式：醫藥費用105,402元＋交通費用2,235元＋
      精神慰撫金100,000元＝207,637元，其中醫藥費用73,920
      元為本院追加部分）。
五、與有過失部分：
    (一)按損害之發生或擴大，被害人與有過失者，法院得減輕賠
      償金額，或免除之，民法第217條第1項定有明文。
    (二)本件事故之發生係被上訴人於上開樓梯間擺放鞋子所致，
      惟上訴人行經該處，疏未注意而踩到被上訴人擺放之鞋子
      ，致受有傷害，亦難辭過失之責，故被上訴人抗辯上訴人
      自己也有過失乙節，尚屬可採。本院審酌兩造有關本事件
      發生原因之輕重結果、過失程度，認上訴人與被上訴人之
      過失比例責任各為50%，依此比例計算減免被上訴人賠償
      責任後，被上訴人應賠償之損害金額為103,819元（元以
      下4捨5入，其中醫藥費用36,960元為本院追加部分）。
六、綜上所述，上訴人於原審依民法第184條第1項前段、第193
    條第1項、第195條第1項侵權行為損害賠償之法律關係規定
    ，請求被上訴人給付66,859元（不含本院追加之36,960元）
    ，及自刑事附帶民事訴訟起訴狀繕本送達翌日即96年6月22
    日起至清償日止，按年息5%計算之法定遲延利息，為有理由
    ，應予准許。逾此所為請求，為無理由，應予駁回。原審就
    上開應准許部分，為上訴人敗訴之判決，尚有未洽。上訴意
    旨指摘原判決不當，求予廢棄改判，為有理由。爰由本院予
    以廢棄改判如主文第2項所示。至於上訴人之請求不應准許
    部分，原審為上訴人敗訴之判決，經核於法並無不合，上訴
    意旨求予廢棄，為無理由，應駁回其上訴。另上訴人於本院
    追加請求被上訴人給付74,446元本息部分，就其中36,960元
    ，及自該追加起訴狀繕本送達之翌日即97年9月20日起至清
    償日止，按週年利率百分之5計算的利息，為有理由，應予
    准許，其逾上開金額之請求為無理由，應予駁回。
七、本件事證已臻明確，兩造其餘攻擊防禦方法及未經援用之舉
    證，經本院詳加審酌後，認與判決結果不生影響，爰不一一
    論述，併此敘明。
八、據上論結，本件上訴及追加之訴均為一部有理由，一部無理
    由，依民事訴訟法第449條第1項、第450條、第78條、第79
    條前段，判決如主文。
中    華    民    國    98    年    1     月    21    日
                    民事第十四庭
                        審判長法  官  張  蘭
                              法  官  鄭純惠
                              法  官  邱瑞祥
正本係照原本作成。
不得上訴。
中    華    民    國    98    年    1     月    21    日
                              書記官  明祖星


司法院資訊處製作；財團法人民間司法改革基金會備份。
